臺灣高雄地方法院刑事判決　　　　　　 96年度簡上字第489號
上　訴　人　臺灣高雄地方法院檢察署檢察官
被　　　告　乙○○
上列上訴人因被告侵占案件，不服本院高雄簡易庭民國96年4 月
20日96年度簡字第1848號所為之第一審判決（聲請簡易判決處刑
書案號：臺灣高雄地方法院檢察署95年度偵緝字第3740號），提
起上訴，由本院管轄之第二審合議庭審理並判決如下：
    主  文
原判決撤銷。
乙○○意圖為自己不法之所有，而侵占遺失物，處罰金新臺幣壹
萬元，如易服勞役，以新臺幣參仟元折算壹日。
    事  實
一、本件犯罪事實及證據部分，均引用原審簡易判決書之記載（
    如附件，包括檢察官聲請簡易判決處刑書）。
二、新舊法比較部分：
    按行為後法律有變更者，適用行為時之法律。但行為後之法
    律有利於行為人者，適用最有利於行為人之法律，刑法第2
    條第1 項定有明文。經查：
(一)罰金刑部分：本件被告於犯罪時之罰金罰鍰提高標準條例第
    1 條規定：「依法律應處罰金、罰鍰者，就其原定數額得提
    高為2 倍至10倍。但法律已依一定比率規定罰金或罰鍰之數
    額或倍數者，依其規定。」同法第3 條規定：「依本條例規
    定提高罰金罰鍰之法律及其倍數，由主管院定之。」而刑法
    所定罰金本刑之數額（單位為銀元）業經主管院核定提高為
    10倍，自72年8 月1 日起施行。而中華民國95年6 月14日總
    統華總一義字第00000000000 號令增訂公布刑法施行法第1
    之1 條規定：「中華民國94年1 月7 日刑法修正施行後，刑
    法分則編所定罰金之貨幣單位為新臺幣。94年1 月7 日刑法
    修正時，刑法分則編未修正之條文定有罰金者，自94年1 月
    7 日刑法修正施行後，就其所定數額提高為30倍。但72 年6
    月26日至94年1 月7 日新增或修正之條文，就其所定數額提
    高為3 倍」。而本件被告所犯之刑法第337 條之侵占遺失物
    罪並未在72年6 月26日至94年1 月7 日間修正，且於94 年1
    月7 日刑法修正時，屬於刑法分則編未修正之條文並定有罰
    金刑。故刑法第337 條之罰金刑，經比較行為時之罰金罰鍰
    提高標準條例第1 條與修正後之刑法施行法第1 之1 條之罰
    金刑標準，其罰金刑之最高刑度並無不同（僅是修正前罰金
    單位為銀元，修正後罰金單位為新臺幣，但換算結果數額相
    同）。
(二)94年1 月7 日修正，於95年7 月1 日施行之刑法第33條第5
    款規定：「罰金：新臺幣1,000 元以上，以百元計算之。」
    而被告行為時之刑法第33條則規定：「罰金：1 元以上」，
    足認此部分被告行為時之法律有利於被告。
(三)易服勞役部分：被告行為時，刑法第42條第2 項前段規定：
    「易服勞役以1 元以上3 元以下折算1 日。」又被告行為時
    之易服勞役折算標準，業據修正前罰金罰鍰提高標準條例第
    2 條前段規定，就其原定數額提高為100 倍折算1 日，則本
    件被告行為時之易服勞役折算標準，應以銀元300 元即新台
    幣900 元折算1 日。惟95年7 月1 日修正公布施行之刑法第
    42條第3 項前段規定：「易服勞役以新臺幣1,000 元、2,00
    0 元或3,000 元折算1 日。」比較修正前後之易服勞役折算
    標準，以修正後之規定，較有利於被告。
(四)上開罰金刑、易服勞役之分別比較新、舊法後，適用發生歧
    異之情，本院採整體綜合觀察比較，倘適用舊法之罰金刑、
    易服勞役之折算標準，以刑法第337 條之法定最高刑罰金50
    0 元計算：1.適用舊法：應處罰金5,000 元（即新臺幣15,0
    00元），易服勞役以銀元300 元（即新臺幣900 元）折算1
    日，應為16日；2.適用新法：應處罰金新臺幣15,000元，易
    服勞役以新臺幣3,000 元折算1 日，應為5 日。
(五)綜合上述其罪刑比較之結果，本件應適用被告行為後，即94
    年2 月2 日修正公布後之刑法，較有利於被告。
三、是核被告所為，係犯刑法第337 條之侵占遺失物罪。原審以
    被告前開犯行事證明確，予以論罪科刑，固非無見。惟查，
    本件被告所犯侵占遺失物罪之法定刑度為「500元以下罰金
    」，並非有期徒刑以上之罪，與刑法第47條所定構成累犯之
    要件有間，原審仍於主文、理由、據上論斷欄中論以累犯，
    自有違誤。檢察官上訴意旨為有理由，應由本院撤銷改判。
    爰審酌被告因一時貪慾，侵占被害人所遺失之支票1 張，行
    為固屬可議，惟念其犯後坦承犯行，態度良好，知所悔悟，
    且所侵占之支票業經被害人掛失止付，損害已有減輕等一切
    情狀，量處如主文所示之刑，並斟酌被告所犯情節，諭知以
    新臺幣3, 000元折算1 日為易服勞役之折算標準，以資懲儆
    。
據上論斷，應依刑事訴訟法第455條之1第1項、第3項、第373條
、第368 條、第371 條、第299 條第1 項前段，刑法第2 條第1
項但書、第337 條、第42條第3 項前段，刑法施行法第1 條之1
，判決如主文。
本案經檢察官甲○○到庭執行職務。
中　　華　　民　　國　　96　　年　　7 　　月　　9 　　日
                  刑事第十一庭  審判長法  官  何秀燕
                                      法  官  戰諭威
                                      法　官  吳金芳
以上正本證明與原本無異。
如不服本判決應於收受本判決後10日內向本院提出上訴書狀，其
未敘述上訴理由者，並得於提起上訴後10日內向本院補提理由書
狀（均須按他造當事人之人數附繕本）「切勿逕送上級法院」。
中　　華　　民　　國　　96　　年　　7 　　月　　9 　　日
                                      書記官  周美
附錄本判決論罪科刑法條：
中華民國刑法第337條
意圖為自己或第三人不法之所有，而侵占遺失物、漂流物或其他
離本人所持有之物者，處500 元以下罰金。
附件：
